臺灣高等法院民事判決　　　　　　　　 94年度重上字第385號
上　訴　人　美商微軟公司（Microsoft Corporation）
法定代理人　Thomas C. Rubin
訴訟代理人　郭慧雯律師
　　　　　　沈之馨律師
　　　　　　翁如瑩律師
複　代理人　洪慶順律師
被　上訴人　甲○○
上列當事人間侵權行為損害賠償事件，上訴人對於中華民國93年
3月10日臺灣臺北地方法院92年度重附民字第143號第一審判決提
起上訴，經本院刑事庭移送前來，本院於94年10月26日言詞辯論
終結，判決如下：
    主      文
原判決關於駁回上訴人後開第 2項之訴部分，及該部分假執行之
聲請，並訴訟費用（除確定部分外）之裁判均廢棄。
被上訴人應給付上訴人新台幣貳佰萬元，及自民國 93年1月15日
起至清償日止，按年息5%計算之利息。
其餘上訴駁回。
第一、二審訴訟費用 (除確定部分外)，由被上訴人負擔二分之
一，餘由上訴人負擔。
本判決命被上訴人給付部分，於上訴人以新台幣壹佰陸拾柒萬元
為被上訴人預供擔保後得假執行，但被上訴人如於假執行程序實
施前以新台幣貳佰萬元為上訴人預供擔保，得免為假執行。
    事      實
甲、上訴人方面：
一、聲明：(一)原判決關於駁回上訴人下述2至6項聲明部分之裁判
    均廢棄。(二)第1項廢棄部分，被上訴人應給付上訴人新台幣2
    百萬元整，及自刑事附帶民事訴訟狀繕本送達之翌日起至清
    償日止，按年息5%計算之利息。(三)被上訴人應負擔費用將附
    件一所載之道歉啟事，以長25公分、寬19公分之篇幅，登載
    於經濟日報第一版下半頁壹日。(四)被上訴人應負擔費用將本
    案民事最後事實審判決書主文欄，以長25公分、寬19公分篇
    幅，標題黑色粗明50號字體，內文黑色中明24號字體登載於
    經濟日報第一版下半頁壹日。(五)第 1項關於第一審廢棄部分
    及第二審訴訟費用均由被上訴人負擔。(六)上訴人願供擔保，
    請准就第2項及第5項聲明宣告假執行。
二、陳述：
  (一)被上訴人甲○○為統威公司之負責人，明知上訴人享有著作
    權之Window 98、Windows  XP等電腦程式著作，非經上訴人
    同意或授權，不得擅自重製、散佈或意圖營利而交付，惟其
    竟基於意圖銷售之概括犯意，擅自重製上訴人享有著作權之
    著作物於統威公司電腦及其所販賣之電腦硬碟後銷售，而侵
    害上訴人之著作權，並經本院93年度上易字第 591號判決有
    罪在案。被上訴人對上訴人構成侵權行為至明。
  (二)被上訴人甲○○所經營之統威公司係以銷售電腦為主要業務
    ，公司規模不大，員工僅3至4人，故公司所販賣之電腦具何
    種配備或安裝何種軟體程式等內容，身為負責人之被上訴人
    實難諉為不知。且證人即員工羅統仁於刑事偵查中證稱：「
    被告甲○○每天會到公司，且需向被告甲○○報告營業狀況
    ，公司與客戶間簽訂之報價單均需被告甲○○過目。」；另
    證人即員工黃中宏於刑事偵查中亦稱：「公司報價單由伊、
    羅統仁、陳宗斌所寫，均需經被告甲○○核准。」，而刑事
    扣案證據其中2張報價單（上證2）又載有Win Me、office及
    Win 9X等內容，參以刑事扣案之組裝成本表暨統一發票等證
    據，足徵被上訴人非但實際參與統威公司之業務經營，對公
    司販售電腦中安裝非法電腦程式等事，必亦知情。況徵諸常
    理，統威公司之員工陳宗斌僅為公司員工，若非已得負責人
    即被上訴人之同意或默許，洵無甘冒風險，逕行非法重製電
    腦程式予消費者之理。
  (三)上訴人原起訴請求被上訴人與統威公司共同負連帶損害賠償
    責任，惟統威公司部分業已先由原法院以93年度智字第26號
    判決統威公司應賠償金額為 200萬元確定，上訴人既主張被
    上訴人與統威公司係因同一共同侵權行為而應負擔連帶賠償
    責任，揆諸民法第273條規定及最高法院18年上字第334號判
    例，並參同案被告陳宗斌之臺灣臺北地方法院94年度智字第
    20號民事判決，爰依著作權法第88條第3項、民法第184條等
    規定，請求被上訴人賠償 200萬元。又依著作權法第84條、
    第85條第2項、民法第18條、第19條、第195條之規定，上訴
    人得請求被上訴人刊登道歉啟事，並得依著作權法第89條、
    第99條規定，請求被上訴人刊登判決書之內容一部。
三、證據：除援用第一審所提證據外，補提刑事扣案證據報價單
    影本2紙、臺灣臺北地方法院 93年度智字第26號、94年度智
    字第20號民事判決影本各1份為證。
乙、被上訴人方面：
    被上訴人經合法通知未到庭，亦未提出任何聲明及陳述。
    理      由
壹、程序方面：
一、本件上訴人公司為外國法人，具有涉外因素，其主張被上訴
    人有侵害其著作權應負擔損害賠償責任，係為一私法爭訟，
    自應適用涉外民事法律適用法以定涉外事件之管轄及準據法
    。查：
  (一)管轄權之判斷：
    被上訴人為中華民國人民，且上訴人主張之侵權行為地係在
    中華民國之本院轄區內，故我國法院就此涉外私法事件自有
    直接一般管轄權。另本件侵權行為事實係發生在本院轄區，
    前經上訴人提起附帶民事訴訟，經本院刑事庭裁定移送前來
    ，本院自有管轄權，合先敘明。
  (二)準據法之擇定：
    按關於由侵權行為而生之債，依侵權行為地法，但中華民國
    法律不認為侵權行為者，不適用之。侵權行為之損害賠償及
    其他處分之請求，以中華民國法律認許者為限。涉外民事法
    律適用法第 9條定有明文。故關於涉外侵權行為之準據法，
    應適用「侵權行為地」及「法庭地法」。查上訴人主張被上
    訴人之侵權行為係發生在我國境內，依上開規定，本件涉外
    事件之準據法，應依中華民國之法律。又依我國著作權法第
    4條第2款規定：外國人之著作，依條約、協定、或其本國法
    令、慣例，中華民國人之著作得在該國享有著作權者，得依
    本法享有著作權。而依世界貿易組織（WTO）「與貿易有關
    之智慧財產權協定」（TRIPS）之約定，上訴人之著作均屬
    受我國著作權法保護之著作，在我國應受著作權法之保護，
    合先敘明。
二、本件上訴人於原審之法定代理人為Daniel D. Crouse，現已
    變更為Thomas C.  Rubin，並經上訴人具狀聲明承受訴訟，
    本院核無不合，應予准許（按本院卷48頁所列法定代理人
    Mary E.Snapp，應係誤繕）。
三、上訴人起訴時，原第1項聲明係訴請被上訴人給付新台幣（
    下同） 1,400萬元及自刑事附帶民事訴訟起訴狀繕本送達翌
    日起至清償日止，按年息5%計算之利息；嗣主張上訴人原起
    訴請求被上訴人與統威國際有限公司（下稱統威公司）共同
    負連帶損害賠償責任，惟統威公司部分業已先由原法院以93
    年度智字第 26號判決統威公司應賠償金額為200萬元確定，
    上訴人既主張被上訴人與統威公司係因同一共同侵權行為而
    應負擔連帶賠償責任，故減縮聲明為被上訴人應給付 200萬
    元之本息如上訴聲明第2項所示。又上訴人上訴聲明第4項原
    主張：「被告應將本案刑事最後事實審判決書主文及事實欄
    ，暨本案民事最後事實審判決書主文欄，以長25公分、寬19
    公分篇幅，登載於經濟日報第一版下半頁壹日，費用由被告
    連帶負擔。」嗣縮減刑事判決部分之請求，變更聲明為：「
    被上訴人應負擔費用將本案民事最後事實審判決書主文欄，
    以長25公分、寬19公分篇幅，標題黑色粗明50號字體，內文
    黑色中明24號字體登載於經濟日報第一版下半頁壹日。」核
    上訴人所為，係屬減縮應受判決事項之聲明，依民事訴訟法
    第446條第1項但書、第255條第1項第3款規定，應予准許。
四、本件被上訴人經合法通知，未於言詞辯論期日到場，核無民
    事訴訟法第 386條所列各款情形，爰依上訴人之聲請，由其
    一造辯論而為判決。
貳、實體方面：
一、上訴人起訴主張：被上訴人甲○○為統威公司之負責人，明
    知上訴人享有著作權之Window  98、Windows  XP、Windows
    ME、Office2000(內含Word 2000、Access 2000、Excel
    2000、PowerPoint 2000、FrontPage2000）、Office2002 (
    內含Word2002、Excel 2002、Access 2002、PowerPoint
    2002、Outlook 2002、FrontPage 2002)等多種電腦程式著
    作，非經上訴人同意或授權，不得擅自重製、散佈或意圖營
    利而交付，惟其竟基於意圖銷售之概括犯意，擅自重製上訴
    人享有著作權之著作物於統威公司電腦及其所販賣之電腦硬
    碟後銷售，而侵害上訴人之著作權，並經本院93年度上易字
    第591號判決有罪在案。爰依著作權法第88條第3項、民法第
    184條等規定，請求被上訴人賠償200萬元，並依著作權法第
    84條、第85條第2項、民法第18條、第19條、第195條之規定
    ，請求被上訴人刊登道歉啟事，並得依著作權法第89條、第
    99條規定，請求被上訴人刊登判決書之內容一部。被上訴人
    則未於言詞辯論期日到場，亦未提出任何書狀為聲明或陳述
    。
二、上訴人主張被上訴人係位於台北市○○○路 ○段108號2樓之
    統威國際有限公司（統威公司）負責人，另訴外人陳宗斌為
    該公司工程師，負責為客戶組裝電腦；彼等二人明知「WIND
    OWS  ME」、「OFFICE  2000」（包括Word   2000、Access
    2000、Excel 2000、PowerPoint 2000、FrontPage 2000）
    二種電腦軟體，係上訴人公司享有著作權之電腦程式著作，
    依著作權法第4條第2款規定，受我國著作權法保護之著作，
    非經上訴人同意或授權，不得擅自重製，竟為銷售電腦，由
    陳宗斌先後於90年11月28日左右及同年12月初某日，在統威
    公司內於接受上訴人派出市場調查員購買電腦之要約後，連
    續於同年 11月30日及12月8日兩次未經著作權人同意將已經
    非法重製有上開電腦程式著作之組裝電腦硬碟交付予該市場
    調查員，共同不法侵害上訴人之著作財產權，該 2臺電腦硬
    碟非法重製之時間分別為 90年12月7日及91年1月1日。嗣於
    91年4月3日13時許，為警持法院核發之搜索票在統威公司查
    獲等語，就此事實部分，業據本院刑事庭調查明確，並有本
    院 93年度上易字第591號刑事判決在卷可稽。被上訴人對於
    前開事實已於相當時期受合法之通知，而於言詞辯論期日不
    到場，亦未提出準備書狀爭執，自應視同自認。故上訴人主
    張被上訴人有侵害其「WINDOWS ME」、「Office 2000 」著
    作權之事實，堪信為真實。
三、另上訴人主張被上訴人甲○○於同上時地，有非法重製上訴
    人享有著作權之Window 98、Windows XP、Office2002(Word
    2002、Excel 2002、Access 2002、PowerPoint 2002、Out
    look2002、及FrontPage 2002) 等電腦程式著作物於統威公
    司電腦及其所販賣之電腦硬碟後銷售，而侵害上訴人之著作
    權等節，業經本院刑事庭調查認定不能證明被上訴人有此部
    份違反著作權法之行為，有本院 93年度上易字第591號刑事
    判決附卷可參，上訴人復未提出其他證據證明被上訴人有此
    部份違反著作權法之侵權行為，其請求被上訴人就此部分重
    製行為負損害賠償責任，自無理由。
四、按因故意或過失不法侵害他人之著作財產權，負損害賠償責
    任；如被害人不易證明其實際損害額，得請求法院依侵害情
    節，在 1萬元以上50萬元以下酌定賠償額；如損害行為屬故
    意且情節重大者，賠償額得增至 100萬元，著作權法第88條
    第1項、第3項定有明文（按此為被上訴人行為時即90年11月
    12日修正公布之著作權法規定，該法條嗣於92年7月9日修訂
    提高法定賠償金額，自應適用有利於行為人之行為時法律規
    定）。本院審酌被上訴人之違法連續將前開兩種電腦軟體載
    於電腦硬式磁碟機中，贈送於不特定之消費者，由於電腦拷
    貝軟體僅須數分鐘即可輕易完成，事實上確難計算所拷貝之
    數量及該項經拷貝之重製軟體，在外流通後輾轉再經拷貝之
    數量，而被上訴人係以經營電腦銷售為業，對於前開電腦軟
    體係上訴人享有著作權之著作物，自應知之甚稔，竟仍予以
    非法拷貝，並贈送予不特定之消費者，其損害之範圍因消費
    者不特定，且消費者亦可能再予拷貝予其他第三人，而無法
    限縮其非法拷貝之數量，將使前開著作物被更廣非法流傳使
    用，無法控制數量，情節自屬重大，故上訴人請求被上訴人
    應依前開規定，按每1著作物以100萬元計算損害額，即上訴
    人公司有2種軟體（即WINDOWS ME、OFFICE 2000）被侵害，
    其損害額應為200萬元，請求被上訴人賠償200萬元，及自刑
    事附帶民事訴訟狀繕本送達翌日(即 93年1月15日)起至清償
    日止按法定利率計算之利息，即屬有據。
五、上訴人復請求被上訴應依著作權法第 84條、第85條第2項、
    民法第 18條、第19條、第195條之規定，命被上訴人刊登道
    歉啟事，並依同法第89條、第99條規定，命被上訴人刊登判
    決書之內容一部。
  (一)按人格權受侵害時，得請求法院除去其侵害，有受侵害之虞
    時，得請求防止之。姓名權受侵害時，得請求法院除去其侵
    害。不法侵害他人名譽者，被害人得請求回復名譽之適當處
    分，民法第18條第1項、第19條前段及195條後段定有明文。
    又著作權分為著作財產權與著作人格權（Moral Right），
    後者乃以保護著作人名譽、聲望或其他無形之人格利益為標
    的，而與有經濟上或財產上利益之著作財產權概念相對。侵
    害著作人格權者，被害人並得請求表示著作人之姓名或名稱
    、更正內容或為其他回復名譽之適當處分；又被害人得請求
    由侵害人負擔費用，將判決書內容全部或一部登載新聞紙、
    雜誌，著作權法第 85條第2項及第89條定有明文。但查上開
    條文之立法意旨，係以著作權被侵害時，對權利人之名譽、
    聲望及信用將造成損害，得請求侵害人負擔費用將判決書內
    容全部或一部登載於新聞紙、雜誌，以回復其名譽、聲望或
    信用。依此立法意旨，侵害人僅侵害著作權人之著作財產權
    ，而未侵害著作人格權者，對著作權人之名譽、聲望及信用
    ，尚無造成其人格之損害，即無回復其名譽、聲望及信用之
    必要。至著作人格權之保護範圍，依著作權法第15條至第17
    條規定，應包括下列三項：同一性保持權：即防止客觀上
    有損害著作人人格利益之行為，並避免其著作遭受違反其意
    思之竄改、割裂、增刪而損害著作人之名譽、聲望；姓名
    表示權：即著作人於著作之原件或其重製物上或於著作公開
    發表時，有表示其本名、別名或不具名之權利；公開發表
    權：著作人將其尚未公開發表之著作，以發行、播送、上映
    、口述、演出、展示或其他方法向公眾公開提示著作內容之
    權利之謂。
  (二)核被上訴人前揭侵害上訴人之著作權情形，係以重製行為方
    式為之，並非以竄改、割裂、增刪原有著作權內容之方式；
    且未侵害姓名表示權，而系爭著作權業經上訴人公開發表，
    自無侵害其公開發表權，此為被上訴人所不爭。依此，被上
    訴人僅侵害上訴人著作財產權，並未侵害上訴人之著作人格
    權，故上訴人主張依著作權法第 84條、第85條第2項、民法
    第 18條、第19條、第195條之規定，請求被上訴人刊登道歉
    啟事，並依著作權法第89條、第99條規定，請求被上訴人刊
    登判決書之內容一部，即屬無據，應予駁回。
六、綜上所述，上訴人本於著作權遭侵權行為之法律關係，請求
    被上訴人給付 200萬元，為有理由，應予准許。逾此所為請
    求，為無理由，應予駁回。原審就上開應予准許部分，為上
    訴人敗訴之判決，並駁回其假執行之聲請，尚有未洽，上訴
    意旨求予廢棄改判，為有理由，爰由本院予以廢棄改判如主
    文第 2項所示。至於上訴人之請求不應准許部分，原判決為
    上訴人敗訴之判決，並駁回其假執行之聲請，經核於法並無
    違誤，上訴意旨求予廢棄改判，為無理由，應駁回其上訴。
七、據上論結，本件上訴為一部有理由，一部無理由，爰判決如
    主文。
中　　華　　民　　國　　94　　年　　11　　月　　9　 　日
　　　　　　　　　民事第二庭審判長法　官     吳謙仁
　　　　　　　　　　　　　　　　  法　官     李瓊蔭
　　　　　　　　　　　　　　　　  法　官     魏大喨
正本係照原本作成。
兩造如不服本判決，應於收受送達後20日內向本院提出上訴書狀
，其未表明上訴理由者，應於提出上訴後20日內向本院補提理由
書狀（均須按他造當事人之人數附繕本）上訴時應提出委任律師
或具有律師資格之人之委任狀；委任有律師資格者，另應附具律
師資格證書及釋明委任人與受任人有民事訴訟法第466條之1第1
項但書或第2項（詳附註）所定關係之釋明文書影本。
中　　華　　民　　國　　94　　年　　11　　月　　10　　日
　　　　　　　　　　　　　　　　　書記官     李華安
附註：
民事訴訟法第466條之1（第1項、第2項）：
對於第二審判決上訴，上訴人應委任律師為訴訟代理人。但上訴
人或其他法定代理人具有律師資格者，不在此限。
上訴人之配偶、三親等內之血親、二親等內之姻親，或上訴人為
法人、中央或地方機關時，其所屬專任人員具有律師資格並經法
院認為適當者，亦得為第三審訴訟代理人。
